【裁判字號】    97,訴,668
【裁判日期】    970402
【裁判案由】    違反毒品危害防制條例
【裁判全文】
臺灣彰化地方法院刑事判決               97年度訴字第668號
聲  請  人  臺灣彰化地方法院檢察署檢察官
被      告  甲○○
上列被告因違反毒品危害防制條例案件，經檢察官提起公訴（97
年度毒偵字第305號），本院依簡式審判程序判決如下：
    主  文
甲○○施用第一級毒品，累犯，處有期徒刑玖月。
    事  實
一、甲○○前於民國93年間，因施用毒品案件，經本院以93年度
    訴字第1649號判處有期徒刑1年2月確定（第一案），復於94
    年間，因竊盜案件，經本院以94年度斗簡字第340號判處有
    期徒刑6月確定（第二案），又因施用毒品案件，經本院以
    94年度訴字第1555號判處有期徒刑1年確定（第三案），上
    開第二、三案並經本院定其應執行之刑為有期徒刑1年4月確
    定，且與前揭第一案接續執行，業於96年5月14日假釋出監
    付保護管束，並於96年9月3日期滿未經撤銷而視為執行完畢
    。另其曾於90年間，因施用毒品案件，經本院以90年度毒聲
    字第3186號裁定令入戒治處所施以強制戒治後，再經本院以
    91年度毒聲字第578號裁定停止戒治付保護管束，並經本院
    以91年度毒聲字第1474號裁定撤銷停止戒治，令入戒治處所
    施以強制戒治，而於92年3月19日執行完畢釋放。詎仍不知
    悔改，於前揭強制戒治執行完畢釋放後5年內，復基於施用
    第一級毒品海洛因之犯意，於96年12月15日21時許，在其位
    於彰化縣溪州鄉○○村○路巷41弄41號住處房間內，以針筒
    注射方式，施用第一級毒品海洛因1次。嗣於96年12月17日
    12時40分許，為警在彰化縣永靖鄉永南村永南公墓前盤查，
    雖當場無具體事證足資證明甲○○確實涉有上開施用海洛因
    之犯行，惟甲○○仍自願隨同員警回所偵查，且於其上開施
    用海洛因犯罪未為有偵查權限之機關或公務員發覺前，即主
    動向員警自首前開犯行，並接受裁判，且經警採集其尿液送
    驗，結果呈嗎啡陽性反應，而悉上情。
二、案經彰化縣警察局員林分局報告臺灣彰化地方法院檢察署檢
    察官偵查起訴。
    理  由
一、本案被告甲○○所犯係死刑、無期徒刑、最輕本刑為3年以
    上有期徒刑以外之罪，其於準備程序就前揭被訴事實為有罪
    之陳述，經受命法官告知簡式審判程序之旨，並聽取其與公
    訴人之意見後，本院認無不得或不宜改依簡式審判程序進行
    之處，爰依刑事訴訟法第273條之1第1項、第284條之1，裁
    定本案由受命法官獨任進行簡式審判程序，合先敘明。
二、訊據被告甲○○對於上開事實坦承不諱，且其於96年12月17
    日為警採集之尿液，經送驗結果，確呈嗎啡陽性反應，有彰
    化縣警察局員林分局委託檢驗尿液代號與真實姓名對照認證
    單及詮昕科技股份有限公司出具之濫用藥物尿液檢驗報告各
    1紙在卷可稽，足徵被告之任意性自白與事實相符，堪予採
    信。另被告曾於90年間，因施用毒品案件，經本院以90年度
    毒聲字第3186號裁定令入戒治處所施以強制戒治後，再經本
    院以91年度毒聲字第578號裁定停止戒治付保護管束，並經
    本院以91年度毒聲字第1474號裁定撤銷停止戒治，令入戒治
    處所施以強制戒治，而於92年3月19日執行完畢釋放等情，
    有臺灣高等法院被告前案紀錄表、臺灣彰化地方法院檢察署
    刑案資料查註紀錄表各1份在卷可參，本案事證明確，被告
    於強制戒治執行完畢釋放後，5年內再犯本件施用第一級毒
    品之犯行，洵堪認定，應予依法論科。
三、查海洛因係毒品危害防制條例所定之第一級毒品，不得非法
    持有、施用。核被告甲○○所為，係犯毒品危害防制條例第
    10條第1項之施用第一級毒品罪。其為供施用毒品海洛因而
    持有之低度行為，為其施用之高度行為所吸收，不另論罪。
    又被告有如事實欄所述前科及執行紀錄，有臺灣彰化地方法
    院檢察署刑案資料查註紀錄表、臺灣高等法院被告前案紀錄
    表各1份在卷可考，其於5年以內故意再犯本件有期徒刑以上
    之罪，為累犯，應依刑法第47條第1項之規定加重其刑。另
    按刑法第62條所謂「發覺」，固非以有偵查犯罪職權之機關
    或人員確知其人犯罪無誤為必要，而於對其發生嫌疑時，即
    得謂為已發覺；但此項對犯人之嫌疑，仍須有確切之根據得
    為合理之可疑者，始足當之，若單純主觀上之懷疑，要不得
    謂已發生嫌疑（最高法院72年臺上字第641號判例意旨參照
    ）。本件有關被告涉犯施用第一級毒品海洛因之犯行，被告
    係因於96年12月17日12時40分許，為警在彰化縣永靖鄉永南
    村永南公墓前盤查，雖當場無具體事證足資證明被告確實涉
    有上開施用海洛因之犯行，惟被告仍自願隨同員警回所偵查
    ，並同意採尿送驗，且在尚未知悉檢驗結果，而被告外觀亦
    無何特徵足以顯現其係現行犯或準現行犯之情形下，被告即
    在警員製作筆錄時主動向彰化縣警察局員林分局同安派出所
    警員自首其施用第一級毒品海洛因之犯行（詳見96年12月17
    日警局調查筆錄），足認被告確係在警員未發現有確切之根
    據得為合理之懷疑前，即主動供述其施用第一級毒品海洛因
    ，是被告對於未發覺之罪自首而接受裁判，應依自首之規定
    減輕其刑，上開刑有加重及減輕者，並依法先加後減之。爰
    審酌被告因施用毒品經強制戒治及刑之執行後，猶未能深切
    體認毒品危害己身之鉅，及早謀求脫離毒害之道，反而於出
    監後伺機再犯，未見有何收斂、警惕之意，無視於毒品對於
    自身健康之戕害及國家對於杜絕毒品犯罪之禁令，自有使其
    接受相當時期監禁以敦化性情之必要，惟念及被告尚能坦承
    犯行，且施用毒品固戕害個人健康至深，然就他人權益之侵
    害仍屬有限，及其犯罪目的、手段、智識程度等一切情狀，
    量處如主文所示之刑，以示懲儆。
據上論斷，應依刑事訴訟法第273條之1第1項、第299條第1項前
段，毒品危害防制條例第10條第1項，刑法第11條前段、第47條
第1項、第62條前段，判決如主文。
本案經檢察官莊佳瑋到庭執行職務。
中    華    民    國    97    年    4     月    2     日
                  刑事第二庭          法  官  尚安雅
以上正本證明與原本無異。
如不服本判決，應於判決送達後10日內，向本院提出上訴書狀，
上訴書狀應「敘述具體上訴理由」，並按他造當事人之人數附繕
本。「切勿逕送上級法院」。
中    華    民    國    97    年    4     月    8     日
                                      書記官  陳佳宏
附錄本案論罪科刑法條全文：
毒品危害防制條例第10條
施用第一級毒品者，處 6 月以上 5 年以下有期徒刑。
施用第二級毒品者，處 3 年以下有期徒刑。


司法院資訊處製作；財團法人民間司法改革基金會備份。
